【裁判字號】    89,上易,116
【裁判日期】    890315
【裁判案由】    傷害
【裁判全文】
臺灣高等法院高雄分院刑事判決                 八十九年度上易字第一一六號
    上訴人  台灣高雄地方法院檢察署檢察官
    被  告  甲○○
右上訴人因被告傷害案件，不服台灣高雄地方法院八十八年度訴字第一五七四號中華
民國八十八年十一月四日第一審判決（起訴案號：台灣高雄地方法院檢察署八十八年
度偵字第一二八七○號），提起上訴，本院判決如左：
    主  文
上訴駁回。
    理由
一、本案經本院審理結果，認第一審判決以不能證明被告甲○○有傷害犯行而諭知無
    罪之判決，核無不當，應予維持，並引用第一審判決書記載之證據及理由。（詳
    第一審判決書被告甲○○無罪部分）。
二、檢察官上訴意旨循告訴人乙○○聲請上訴之理由以：告訴人乙○○所受之傷，係
    被告離家不回，告訴人乃騎機車至被告工作之處所，欲尋找被告，適被告牽機車
    從該處所出來，見到告訴人，被告旋即騎機車揚長而去，告訴人緊隨在後，被告
    見告訴人騎機車在後隨即猛轉機車，致撞擊告訴人之機車，告訴人人車倒地，被
    告見告訴人倒地後，急欲離開，上訴人才緊抓被告衣領，要被告談清楚，被告再
    以手撥打告訴人，致告訴人傷勢加劇云云。惟查，告訴人當天所受之傷，係告訴
    人自己先騎機車摔倒受傷，再出拳毆打被告，而非被告與告訴人互毆所致等情，
    業據原判決詳述所憑之證據及理由，核無不合。告訴人指訴係被告傷害所致，係
    片面之詞，殊不足採；何況，告訴人於本院審理中，已具狀撤回上訴在案（告訴
    人依法並無上訴權，檢察官不受其撤回上訴之拘束）。本件檢察官之上訴為無理
    由，應予駁回。
三、被告葉全幅部分業經原審判決確定在案。
四、據上論斷，應依刑事訴訟法第三百六十八條、第三百七十三條，判決如主文。
本案經檢察官郭振昌到庭執行職務。
中    華    民    國     八十九     年       三       月       十五     日
                              臺灣高等法院高雄分院刑事第二庭
                                  審判長法官  曾永宗
                                        法官  曾玉英
                                        法官  邱永貴
右正本證明與原本無異。
不得上訴。
                       書記官  鄭靜芳
中    華    民    國     八十九     年       三       月      十七      日
                                                                        Ａ
臺灣高雄地方法院刑事判決                        八十八年度訴字第一五七四號
    公  訴  人  臺灣高雄地方法院檢察署檢察官
    被      告  乙○○  男四十三歲（民國○○○年○月○○日生）
                        住高雄縣鳳山市○○街十七號
                        身分證統一編號：Ｓ一二八七二七號
    選任辯護人  柳聰賢律師
    被      告  甲○○  男四十一歲（民國○○○年○月○○日生）
                        住高雄縣鳳山市○○路三八八號二樓
                        居高雄市○○路二九七號
                        身分證統一編號：Ｑ二二四二一五三八號
    選任辯護人  許清連律師
                邱佩芳律師
                李錦臺律師
右列被告因殺人未遂等案件，經檢察官提起公訴 (八十八年度偵字第一二八七０號)
，本院判決如左︰
    主  文
乙○○傷害人之身體，處有期徒刑陸月，如易科罰金，以佰元折算壹日。
甲○○無罪。
    事  實
一、乙○○與甲○○係夫妻關係，平日感情不睦。民國八十八年五月十日下午七時許
    （起訴書誤載為下午五時許），乙○○因撥打甲○○之呼叫器，甲○○不予回應
    ，一時氣憤，乃騎乘機車前往高雄縣鳳山市○○路一二八號甲○○工作之處所尋
    找甲○○。適甲○○走出該屋，乙○○即基於傷害之犯意，騎機車快速靠近甲○
    ○，機車在該屋前摔倒後，乙○○爬起衝向甲○○，出手毆打甲○○之頭部，甲
    ○○倒地後，並以雙手掐住甲○○之頸部，致甲○○受有頭部挫傷、右前頸部瘀
    血腫併擦傷六ｘ三公分、左前頸部瘀血腫五ｘ二公分、後枕部血腫三ｘ二公分之
    傷害。
二、案經被害人甲○○訴由高雄縣警察局鳳山分局移送臺灣高雄地方法院檢察署檢察
    官偵查起訴。
    理  由
壹、被告乙○○有罪部分：
一、訊據被告乙○○對於出手毆打被害人甲○○成傷之事實坦承不諱，惟否認有掐住
    甲○○頸部，欲致甲○○於死之事實。經查：右揭犯罪事實，業據告訴人甲○○
    在警訊時及偵審中指訴甚詳，並有大東醫院出具之驗傷診斷書一紙附卷足稽，且
    「泡茶中，外面傳來一聲巨響，我以為發生車禍，便出去看發生何事。當時男的
    （指被告乙○○）正在推門想進入宿舍內，女的（指被告甲○○）推住門不想讓
    男的進入..... 男的把那女的從門內拉出來..... 轉身去裏面打電話報警，等我
    打完電話後走出店外路邊，就看到那個男的壓著女的在地上，男的雙手掐著女的
    脖子約一、二分鐘」等情，並據目擊證人郭峻源在本院審理中到庭結證屬實，參
    以被害人甲○○頸部左、右側均受有瘀血腫之傷害，被害人甲○○之指訴與證人
    之指證與事實顯無不符。被告所辯未掐住被害人甲○○頸部云云，係屬避重就輕
    之飾詞，不足採信。罪證明確，被告犯行洵堪認定。
二、核被告所為，係犯刑法第二百七十七條第一項之傷害罪。公訴人雖認被告係犯刑
    法第二百七十一條第二項、第一項之殺人未遂罪，惟訊據被告乙○○堅決否認有
    殺人未遂犯行，辯稱：伊未掐住甲○○脖子，無殺人犯意等語。按殺人罪之成立
    ，須於實施殺害時，即具有使其喪失生命之故意。倘缺乏此種故意，僅在使其受
    傷，而發生傷害之結果者，衹與傷害罪之規定相當，要難遽以殺人未遂論處（最
    高法院四十八年臺上字第三三號判例參照）。經查：本件被告乙○○與甲○○係
    屬夫妻，感情雖不睦，惟仍無致人於死之深仇大怨，已難認被告主觀上有殺害甲
    ○○之犯意；又甲○○為被告掐住頸部固有感覺呼吸困難，惟被告掐住甲○○頸
    部約一、二分鐘之久，如被告確有殺害甲○○之犯意，衡情以雙手重壓人身要害
    之頸部一、二分鐘，豈僅致被害人呼吸困難而已？再「我在對面馬路隱約有聽到
    女的說，你先把我放開再說等語，男的不久便把那個女的放開」之事實，並據證
    人郭峻源證述屬實，被告如確有殺人犯意，焉有於掐住頸部後，猶讓被害人說話
    ，於被害人要求放開後，即依言鬆手？被告所辯無殺人犯意等語，尚屬非虛。從
    而，被告所為，僅構成刑法之傷害罪，公訴意旨認被告涉犯殺人未遂罪，尚有未
    洽。惟起訴事實相同，其起訴法條應予變更。審酌被告與妻結婚多年，不思互相
    憐愛，珍惜難得情緣，共享美滿、幸福之家庭生活，於意見不合時，未能深切檢
    討、反省，以良性溝通方式，化解歧見，反訴諸暴力，傷害弱妻，破壞夫妻圓滿
    生活之基礎，實非智者之所為，惟被害人所受傷害尚非重大，被告尚無犯罪前科
    ，犯罪後之態度尚可良好等一切情狀，爰酌情量處如主文所示之刑，並諭知易科
    罰金之折算標準。
貳、被告甲○○無罪部分：
一、公訴意旨略以：被告甲○○於民國八十八年五月十日十九時許（起訴書誤載為下
  午五時許），在高雄縣鳳山市○○路一二八號前，以手撥打乙○○，使乙○○受
    有右前臂多處擦挫傷及左手挫創併第一掌骨骨折之傷害，因認被告涉有刑法第二
    百七十七條第一項之傷害罪嫌。
二、本件公訴人認被告涉有刑法第二百七十七條第一項之傷害罪嫌，係以告訴人之指
    訴，並有大東醫院診斷證明書一紙，及被告於偵查中，自承可能扭打中致乙○○
    擦傷云云，為其論罪之依據。惟訊據被告堅決否認有何傷害之犯行，辯稱：當時
    伊打開門，乙○○即從對面路上騎機車衝過來，在門口自己機車摔倒受傷，乙○
    ○爬起來出手毆打伊，使伊倒地，乙○○並雙手掐住伊脖子，伊掙扎欲撥開乙○
    ○的手，並未出手打乙○○等語。
三、按犯罪事實應依證據認定之，無證據不得推定其犯罪事實；又不能證明被告犯罪
    者，應諭知無罪之判決，刑事訴訟法第一百五十四條、第三百零一條第一項分別
    定有明文。又所謂認定犯罪事實之證據，係指足以認定被告確有犯罪行為之積極
    證據而言，該項證據須適合於被告犯罪事實之認定，始得採為斷罪之資料，倘未
    能發現相當證據，或證據不足以證明，自不能以推測或擬制之方法，以為裁判基
    礎。經查：（一）告訴人乙○○固指稱被告騎機車與其互撞，導致其左手骨折，
    又出手毆打其臉部，使其受傷云云，惟查案發現場係鳳山市○○路邊之高雄縣警
    察局局長宿舍前廣場，廣場邊設有活動式欄杆與光復路一二四巷隔開，光復路之
    另一側係成排商家，地形開闊，商家與案發現場僅隔光復路，距離不遠，自商家
    前觀看案發現場甚為清晰等情，業據本院勘驗現場明確，並製有勘驗筆錄、現場
    圖及照片附卷足稽。而當時現場並無二輛機車相撞，僅有乙○○之機車摔倒在前
    開宿舍大門前，機車摔倒時有發生鉅響，並無被告機車在現場之事實，業據目擊
    證人郭峻源在本院審理中到庭結證屬實，核與隨後趕到處理現場之警員林建川在
    本院審理中證述之情節大致相符，足見被告並無如乙○○所指騎機車與其互撞倒
    地之事實，則告訴人左手骨折顯係其騎機車摔倒所致，並非被告所為甚明。是告
    訴人指訴被告騎機車與其互撞，導致其左手骨折受傷云云，與事實不符，其指訴
    情節已難遽予採信。（二）依告訴人在警訊時係指訴被告與其互毆，使其左手大
    拇指斷裂（八十八年五月十一日警訊筆錄），其在偵審中則指被告打其頸部（八
    十八年六月十日偵訊筆錄）、被告打其右臉部（八十八年七月二十三日偵訊筆錄
）、被告用手打其臉部（八十八年八月三十一日審判筆錄）等語，惟參以告訴人
    所提出之診斷證明書以觀，其僅右前臂左手第一掌骨及右膝受傷，並無頸部或臉
    部受傷之情形，其所指為被告毆傷云云，亦難認為真實。又告訴人在出手毆打被
    告前，先騎機車摔倒之事實，已如前述，依其身體所受之骨折、擦挫傷等傷勢觀
    之，顯與被女子徒手毆打之傷勢不同，應屬騎機車摔倒時所致之傷害無疑。再當
    時係乙○○將被告壓倒在地上，被告僅出手要把被告推開，並未出手毆打告訴人
    之事實，並據證人郭峻源在本院審理中到庭結證屬實，益見被告並無出手毆傷告
    訴人。縱被告被於被毆打時，出手欲推開告訴人，使告訴人受有微傷，亦係出於
    本能自然之抵抗，主觀上為自衛之意思，並非傷害之故意，而難據此即認為被告
    有上開傷害之犯行。（三）又公訴人認被告於偵查中，自承可能扭打中致乙○○
    受傷云云，惟查被告在警訊時係稱「乙○○右手擦傷，可能是扭打當中擦傷的。
    而我並沒有和我丈夫反擊」（見八十八年五月十一日警訊筆錄），依其八十八年
    五月十日、十一日之警訊筆錄所供述意旨以觀，被告並未承認有與告訴人扭打之
    事實，且當時係告訴人出手毆打被告後，被告倒地，告訴人再以雙手掐住被告頸
    部等情，已如前述，被告既被壓制在地，何能再與告訴人扭打？被告所辯，並未
    出手毆打告訴人之辯詞，尚屬非虛，堪予採信。
四、綜上所述，當天既係告訴人先騎機車摔倒受傷，再出拳毆打被告，而非被告與告
    訴人互毆，對被告自不得以傷害罪相繩。此外，復查無其他證據足資證明被告有
    公訴人所指之犯行，被告犯罪尚屬不能證明，依法應諭知無罪之判決。
據上論斷，應依刑事訴訟法第二百九十九條第一項前段、第三百條、第三百零一條第
一項前段、刑法第二百七十七條第一項、第四十一條、罰金罰鍰提高標準條例第一條
前段、第二條，判決如主文。
中      華      民      國    八十八    年      十一      月      四    日
                                    臺灣高雄地方法院刑事庭
                                        法  官    林 水 城
右正本證明與原本無異。
如不服本判決，應於送達後十日內，向本院提出上訴狀。
                                        書記官    李 文 廣
中      華      民      國    八十八    年      十一      月      四    日
附錄本判決論罪之法條全文
刑法第二百七十七條條第一項
傷害人之身體或健康者，處三年以下有期徒刑、拘役或一千元以罰金。


司法院資訊處製作；財團法人民間司法改革基金會備份。
